臺灣桃園地方法院民事簡易判決
111年度壢簡字第94號
原      告  林碧枝  
            江清和  
被      告  王俊翔  
上列當事人間請求損害賠償事件，本院於民國111年4月21日言詞
辯論終結，判決如下：
    主      文
一、被告應給付原告林碧枝新臺幣柒萬參仟肆佰貳拾元、原告江
    清和新臺幣貳萬壹仟肆佰伍拾元，及均自民國一百一十一年
    三月二十七日起至清償日止，按年利率百分之五計算之利息
    。　
二、原告其餘之訴駁回。
三、訴訟費用（除縮減部分外）新臺幣壹仟玖佰玖拾元由被告負
    擔新臺幣壹仟零壹拾捌元，餘由原告林碧枝負擔新臺幣柒佰
    捌拾肆元、原告江清和負擔新臺幣壹佰捌拾捌元。
四、本判決原告勝訴部分得假執行。
    事實及理由
壹、程序方面：
一、按簡易訴訟程序訴狀送達後，原告不得將原訴變更或追加他
    訴，但擴張或減縮應受判決事項之聲明者，不在此限。此見
    民事訴訟法第436條第2項準用第255條第1項第3款規定自明
    。經查，本件原告起訴時聲明原為：被告應給付原告林碧枝
    新臺幣（下同）246,500元、原告江清和39,000元，及均自
    起訴狀繕本送達翌日起至清償日止，按年利率5％計算之利息
    ；嗣於本院民國111年4月21日言詞辯論期日，原告林碧枝捨
    棄車輛交易價值損失部分，當庭以言詞減縮其聲明請求金額
    為146,500元，其餘部分不變（見本院卷第50頁反面），核
    屬減縮應受判決事項之聲明，與前開規定並無不合，應予准
    許。
二、被告經合法通知，未於言詞辯論期日到場，核無民事訴訟法
    第386條各款所列情形，爰依民事訴訟法第436條第2項準用
    同法第385條第1項規定，依原告之聲請，由其一造辯論而為
    判決。　　
貳、實體方面：　　　　
一、原告主張：被告於110年12月2日15時14分許，駕駛車牌號碼
    000-0000號自用大貨車（下稱被告貨車）行經桃園市○鎮區○
    ○路○段000○0號處時，因煞車系統有問題，而追撞前方由原
    告林碧枝駕駛並由其所有車牌號碼為000-0000號自用小客車
    （下稱系爭A車），及甫轉進工廠之由原告江清和駕駛、訴
    外人興奇國際有限公司所有車牌號碼為00-0000號自用小貨
    車（下稱系爭B車），並致系爭A、B車受損（下稱系爭車禍
    事故），系爭A、B車經修復後費用分別為146,500元（工資6
    5,300元、零件81,200元）、39,000元。又興奇國際有限公
    司已將系爭B車損害賠償請求權讓與原告江清和，為此，爰
    依侵權行為及債權讓與之法律關係提起本件訴訟等語。並聲
    明：如變更後之聲明所示。 　
二、被告未於言詞辯論期日到場，亦未提出書狀作聲明或陳述。
三、本院得心證之理由：　　
（一）按因故意或過失，不法侵害他人之權利者，負損害賠償責
      任；汽車、機車或其他非依軌道行駛之動力車輛，在使用
      中加損害於他人者，駕駛人應賠償因此所生之損害，民法
      第184條第1項前段、第191之2前段定有明文。行車前應注
      意之事項，依下列規定：一、方向盤、煞車、輪胎、燈光
      、雨刮、喇叭、照後鏡及依規定應裝設之行車紀錄器、載
      重計與轉彎、倒車警報裝置、行車視野輔助系統等須詳細
      檢查確實有效，道路交通安全規則第89條第1項第1款分別
      定有明文。經查，原告主張被告貨車煞車系統有問題而追
      撞前方系爭A車及甫轉進工廠之系爭B車等情，業據其提出
      與其所述相符之道路交通事故當事人登記聯單、估價單、
      行照、駕照等件影本為證（見本院卷第4頁至第10頁），
      且被告於警詢中亦自承其煞車鎖死，車子即向前滑行擦撞
      前方兩台車輛等語（見本院卷第20頁），而被告已於相當
      時期受合法通知，未於言詞辯論期日到場，亦未提出書狀
      爭執，依民事訴訟法第280條第3項準用同法第1項規定，
      視同自認，堪信原告主張之事實為真。
（二）次按不法毀損他人之物者，被害人得請求賠償其物因毀損
      所減少之價額，民法第196條定有明文。依前揭規定請求
      賠償物被毀損所減少之價額，得以修復費用為估定之標準
      ，但以必要者為限，而修理材料以新品換舊品，應予折舊
      （最高法院77年度第9次民事庭會議決議參照）。
（三）經查，系爭A車之修繕費用為146,500元（工資65,300元、
      零件81,200元），有估價單為證(見本院卷第6至7頁)，經
      核估價單上所載修繕項目，與系爭A車遭受撞擊之部位大
      致相符，堪可採信，而原告林碧枝既係以新零件替代舊零
      件，自應就零件費用計算並扣除折舊，始屬公平。依行政
      院所頒固定資產耐用年數表及固定資產折舊率之規定，系
      爭A車之耐用年數為5年，依定率遞減法每年折舊1000分之
      369，另依營利事業所得稅查核準則第95條第6項規定「固
      定資產提列折舊採用平均法、定率遞減法或年數合計法者
      ，以一年為計算單位；其使用期間未折舊折舊滿一年者，
      按實際使用之月數相當於全年之比例計算之；不滿一月者
      ，以月計。」，其最後一年之折舊額，加歷年折舊累計額
      ，其總和不得超過該資產成本原額之十分之九。復查系爭
      A車之出廠日為103年10月（見本院卷第38頁），迄本件事
      故發生時點110年12月2日，已使用逾5年，則零件扣除折
      舊後之修復費用估定為8,120元（計算式：81,200元×0.1＝
      8,120元），加計工資65,300元，共計73,420元（計算式
      ：8,120＋65,300＝73,420元），是系爭A車之修理必要費用
      應為73,420元，原告林碧枝逾此範圍之請求，則屬無據。
（四）另查，系爭B車之修繕費用為39,000元，有估價單為證(見
      本院卷第7-1頁)，經核估價單上所載修繕項目，與系爭B
      車遭受撞擊之部位大致相符，堪可採信，前揭估價單雖未
      分列零件、工資詳細費用，惟依通常估價行情，估定價額
      應包含零件及工資費用，且原告江清和已證明系爭B車係
      因被告碰撞而受有損害，本院審酌系爭B車受損部位及修
      復項目，依民事訴訟法第222條第2項規定核定系爭B車修
      復之工資與零件比例應為1：1，即零件、工資費用各為19
      ,500元。而系爭B車之出廠日為82年9月（見本院卷第39頁
      ），已使用逾5年，則零件扣除折舊後之修復費用估定為1
      ,950元（計算式：19,500元×0.1＝1,950元），加計工資19
      ,500元，共計21,450元（計算式：1,950＋19,500＝21,450
      元），是系爭B車之修理必要費用應為21,450元，原告江
      清和逾此範圍之請求，則屬無據。　　　　　
（五）末按給付無確定期限者，債務人於債權人得請求給付時，
      經其催告而未為給付，自受催告時起，負遲延責任；其經
      債權人起訴而送達訴狀，或依督促程序送達支付命令，或
      為其他相類之行為者，與催告有同一之效力；遲延之債務
      ，以支付金錢為標的者，債權人得請求依法定利率計算之
      遲延利息，但約定利率較高者，仍從其約定利率；應付利
      息之債務，其利率未經約定，亦無法律可據者，週年利率
      為百分之五，民法第229條第2項、第233條第1項、第203
      條分別定有明文。查本件為侵權行為之債，屬無確定期限
      者，又係以支付金錢為標的，依前揭規定，被告應自本件
      起訴狀繕本送達之翌日起負遲延責任，而本件起訴狀繕本
      係於111年3月16日寄存送達於被告住所地之警察機關，並
      於同年3月26日對被告生送達效力，有本院送達證書1份附
      卷可佐（見本院卷第48頁），是原告請求被告給付自起訴
      狀繕本送達之翌日即111年3月27日起至清償日止，按年利
      率5％計算之利息，應予准許。　　　
四、綜上所述，原告依侵權行為及債權讓與之法律關係，請求被
    告給付原告林碧枝73,420元、原告江清和21,450元，及均自
    111年3月27日起至清償日止，按年利率5％計算之利息，為有
    理由，應予准許；逾此範圍之請求，則屬無據，應予駁回。
    　　　
五、本件原告勝訴部分係依民事訴訟法第427條第1項適用簡易訴
    訟程序所為被告敗訴之判決，爰依同法第389條第1項第3款
    之規定，依職權宣告假執行。
六、訴訟費用負擔之依據：民事訴訟法第79條。經核本件聲明減
    縮後之訴訟費用額為1,990元，爰依職權確定本件訴訟費用
    負擔額如主文第3項所示。另原告減縮部分之裁判費應由原
    告負擔。　
中    華    民    國   111    年     5    月     5    日
                  中壢簡易庭      法  官  張博鈞
以上為正本係照原本作成。
如不服本判決，應於送達後20日內，向本院提出上訴狀並表明上
訴理由，如於本判決宣示後送達前提起上訴者，應於判決送達後
20日內補提上訴理由書（須附繕本）。
如委任律師提起上訴者，應一併繳納上訴審裁判費。
中    華    民    國   111    年     5    月     5    日
                                  書記官  張季容